【裁判字號】    90,重訴,19
【裁判日期】    900717
【裁判案由】    殺人
【裁判全文】
臺灣板橋地方法院刑事判決                            九十年度重訴字第一九號
    公  訴  人  臺灣板橋地方法院檢察署檢察官
    被      告  丙○○
    指定辯護人  乙○
右列被告因殺人案件，經檢察官提起公訴（九十年度偵字第六一三一號），乙○判決
如左：
    主  文
丙○○殺人，處有期徒刑捌年，褫奪公權伍年。扣案之花襯衫壹件沒收。
    事  實
一、丙○○與王阿花為同居人關係，王阿花於民國九十年三月十九日十時許，返回二
    人位在台北縣新莊市○○路六九四巷三弄十二號四樓住處，雙方於發生性關係後
    在床上聊天，王阿花向丙○○索討新台幣三萬元花用，丙○○因最近剛花費大筆
    修車費用，手頭較為拮据，無法給予王阿花，王阿花遂開始奚落丙○○，嘲笑丙○○年紀大、沒有用，丙○○回稱「妳也知道我經濟不好，妳為什麼要氣我」，
    王阿花卻仍一直奚落嘲笑丙○○「沒有用，不要你了，你很土」，丙○○又因思
    及前一日撞見王阿花與不詳男子之親密情狀而一時氣憤難當，突萌殺人犯意，順
    手拿起放在床邊用來擦地之花襯衫，用力圈住王阿花之脖子將之勒住，致王阿花
    當場因被勒頸窒息死亡。丙○○殺人後悔恨交集，抱住王阿花屍身痛哭，欲自殺
    與之同死，先穿上西裝，並幫王阿花穿上衣服、蓋上棉被後，再書寫遺書，然以
    花巾吊掛在衣櫥上意圖自縊二次未果。嗣於同日十四時許，丙○○情緒較為穩定
    後，打電話告知其女兒戊○○上情，委託戊○○向警方報案，戊○○隨即聯絡其
    妹丁○○返回上開處所，並以屋內電話報警，於丙○○犯罪未被發覺前代丙○○
    表示自首之意，丙○○亦於警員到場處理時供承上情並接受裁判，並於現場扣得
    被告所有之前開花襯衫一件。
二、案經被害人王阿花之兄甲○○訴由台北縣警察局新莊分局報告台灣板橋地方法院
    檢察署檢察官偵查起訴。
    理  由
一、右揭犯罪事實，業據被告丙○○於警訊及偵、審中坦承不諱，核與告訴人甲○○
    指訴之情節相符，並據證人即首位據報到場處理之警員庚○○、證人即被告之女
    戊○○、丁○○證述甚明，且有現場照片附卷可稽及作案工具花襯衫一件扣案足
    證。又被害人王阿花因遭勒頸窒息他殺死亡，業經檢察官督同法醫師到場相驗、
    解剖屬實，製有勘驗報告、相驗屍體證明書、驗斷書，另有法務部法醫研究所九
    十年五月二十五日法醫所九○理字第○九七八號函及所附九○法醫所醫鑑字第○
    三四四號鑑定書乙份附卷可稽，又被告右姆指甲ＤＮＡ混有被害人ＤＮＡ等情，
    復有內政部警政署刑事警察局九十年四月十日（九十）刑醫字第四五一六三號鑑
    驗書在卷為憑。查頸部等部位為人體之要害，倘受外力緊勒或壓迫，將妨礙呼吸
    ，造成窒息，極易致死，此為稍有智慮者無不知悉之常識，被告年已六十一歲，
    當有此常識，亦自承知道勒住脖子會致人窒息或死亡（九十年五月十一日訊問筆
    錄），被告雖於訊問時曾辯稱：「我認為我只是在嚇唬被害人，被害人當時在譏
    笑我，還跟我要錢。沒想到被害人會因此被我勒死」，「（被害人當時有無掙扎
    ？）被害人當時有掙扎，但是後來我就沒有記憶，當時已經失去理智。直到察覺
    身上有沾到液體涼涼的，可能是被害人遺尿，我才清醒過來，才將手放開被害人
    」，然依被告自承知道被害人當時有掙扎，並自承右手腕所受傷是被害人遭勒住
    時抓傷的（九十年五月十一日訊問筆錄），另參以法務部法醫研究所前揭覆函所
    附九○法醫所醫鑑字第○三四四號鑑定書所示被害人喉部有水腫、舌骨右側骨折
    等現象，顯示被告勒頸時用力極猛，並致被害人反抗無效，而被害人為力弱之女
    性，被告於被害人無力抵抗之情形下，猶使力掐住被害人之頸部，直至被害人不
    再掙扎始罷手，當有致被害人於死之認識，已屬灼然，參以其迭次供明因一時氣
    憤失去理智而勒死王阿花（見偵查卷第二十五頁反面至第十六頁、乙○九十年六
    月五日及九十年六月十九日訊問筆錄），俱見被告應有殺人之故意無疑。被告雖
    又曾以當時因喝酒而神智不清為辯，然查，被告於事後就犯罪動機、當時對話及
    動作及事後懊悔痛哭，為死者穿戴整齊，並欲自殺同死等情節，於警訊、偵查及
    乙○訊問時均能詳為敘述，又自承於言語衝突發生時，憤而隨手拾起房內地上之
    襯衫圍住死者脖子，將死者勒斃，則以被告既能清楚認知並記憶死者之話語及行
    動，並因而有攻擊洩憤之行為，且知以襯衫之柔軟物作為索狀工具圈圍被害人頸
    部，以利實施絞殺，依其供詞及客觀情狀綜合判斷，應可認定被告並未因飲酒致
    對外界事務全然缺乏知覺理會及判斷作用，而無自由決定意思之能力，或此項能
    力並非完全喪失而較普通人之平均程度減退，達於心神喪失或精神耗弱之程度，
    被告所辯係因飲酒而神智不清，並無殺人之故意乙節，亦無可採。綜上事證明確
    ，被告犯行堪予認定，自應依法論科。
二、核被告丙○○所為，係犯刑法第二百七十一條第一項之殺人既遂罪。被告於犯罪
    未發覺前，即委託其女戊○○報警查獲，對於未發覺之罪自首而接受裁判，業經
    證人戊○○證述屬實，並有台北縣新莊分局覆函所附該局勤務指揮中心受理各類
    案件記錄單電腦列印資料乙份附卷可佐，應依刑法第六十二條規定減輕其刑。爰
    審酌被告自陳與死者原為同居人，因一時受言語刺激竟予殺害，惡性非輕，應予
    非難，兼衡其自陳因當時悲怒交集，一時失去理智而有此犯行，事後深感懊悔，
    自盡未果後向警方自首，接受偵、審訊問時均供認犯行，並授權丁○○與死者之
    女己○○達成和解，復經證人己○○到庭證述被告與死者原本感情和睦、願原諒
    被告行為等一切情狀，乙○認公訴人求處有期徒刑十年，猶嫌過重，宜從輕量處
    如主文所示之刑，以勵自新，並依其犯罪故意剝奪人寶貴而無以回復之生命之性
    質，併宣告褫奪公權之期間，資為懲儆。至扣案之花襯衫一件，為被告所有，供
    本件犯罪所用之物，業據被告供承在卷，應依刑法第三十八條第一項第二款規定
    宣告沒收之。
據上論結，應依刑事訴訟法第二百九十九條第一項前段，刑法第二百七十一條第一項
、第三十七條第二項、第三十八條第一項第二款，判決如主文，
本案經檢察官徐名駒到庭執行職務。
中      華      民      國    九十      年      七      月     十七     日
                                      臺灣板橋地方法院刑事第五庭
                                          法  官  王  偉  光
右正本證明與原本無異。
如不服本判決，應於判決送達後十日內，向乙○提出上訴狀。
                                          書記官  陳  怡  君
中      華      民      國    九十      年      七      月     十八     日
附錄本案論罪科刑法條全文
中華民國刑法第二百七十一條
 (普通殺人罪)
殺人者，處死刑、無期徒刑或十年以上有期徒刑。
前項之未遂犯罰之。
預備犯第一項之罪者，處二年以下有期徒刑。


司法院資訊處製作；財團法人民間司法改革基金會備份。
